【裁判字號】    89,簡上,2
【裁判日期】    890317
【裁判案由】    返還代墊款
【裁判全文】
臺灣屏東地方法院民事判決  八十九年度簡上字第二號
    上  訴  人  甲○○
    被  上訴人  乙○○
右當事人間請求返還代墊款事件，上訴人對於中華民國八十八年十一月十七日本院簡
易庭八十八年度屏簡字第三六九號第一審判決提起上訴，本院判決如左：
    主  文
上訴駁回。
第二審訴訟費用由上訴人負擔。
    事  實
甲、上訴人方面：
    上訴人未於言詞辯論期日到場，據其於準備程序期日到場所為之聲明及陳述如左
：
一、聲明：求為判決
（一）原判決廢棄。
（二）右廢棄部分，被上訴人在第一審之訴駁回。
二、陳述：除與第一審判決記載相同者，茲予引用外，補稱
（一）上訴人一棟房屋出賣給被上訴人新台幣（下同）七十四萬六千元，於民國七十
      四年農曆十月十日全部移交給被上訴人居住到八十八年十二月，共計十四年之
      久，上訴人沒有拿到房價款，因被上訴人不願意付出房屋錢。嗣兩造間請求給
      付價金事件，業經台灣高等法院高雄分院八十一年度上字第一八一號成立和解
      ，被上訴人應給付上訴人六十一萬四千零八十元，而被上訴人沒有按照和解筆
      錄條件履行，經上訴人向鈞院聲請強制執行查封被上訴人之土地後，被上訴人
      才願意提存六十一萬四千零八十元予上訴人。
（二）依照和解筆錄，被上訴人應自和解成立翌日即八十一年四月二十七日起給付上
      訴人六十一萬四千零八十元，但被上訴人遲延給付，經上訴人聲請強制執行後
      ，被上訴人才於八十一年九月十日向法院提存，上訴人於八十一年十月二十四
      日始向法院領取上開提存金，則被上訴人自應負賠償上訴人因此所生利息損失
      金額九萬二千一百元，若鈞院認為上訴人仍應給付被上訴人款項，則上訴人主
      張以被上訴人應賠償上訴人之上開金額互相抵銷。
三、證據：援用第一審所提之證據。
乙、被上訴人方面：
一、聲明：求為判決駁回上訴。
二、陳述：均與第一審判決記載相同。
三、證據：援用第一審所提之證據。
丙、本院依職權調閱本院八十年度訴字第四七三號、台灣高等法院高雄分院八十一年
    度上字第一八一號民事卷。
    理  由
一、本件上訴人經合法通知，未於言詞辯論期日到場，核無民事訴訟法第三百八十五
    條所列各款之情形，爰依被上訴人聲請，准由其一造辯論而為判決。
二、本件被上訴人起訴主張被上訴人前依台灣高等法院高雄分院八十一年度上字第一
    八一號和解筆錄所載，將應給付上訴人之六十一萬四千零八十元向本院提存所提
    存在案，惟上訴人卻未將坐落屏東縣高樹鄉○○段一六一之六八地號土地及其上
    建物即門牌號碼屏東縣高樹鄉○○村○○路一八之五號加強磚造二層樓房辦理所
    有權移轉登記予被上訴人，被上訴人乃自行持相關資料至地政機關辦理所有權移
    轉登記，共計支付十一萬零四百四十九元，其中五萬三千四百四十六元乃被上訴
    人代上訴人繳納上訴人以上開房地向高樹鄉農會貸款之利息，因被上訴人已將應
    給付上訴人之房屋價金、違約金等付清，則上開貸款利息自應由上訴人負擔，爰
    訴請返還代墊款五萬三千四百四十六元等語。而上訴人則以依照和解筆錄，被上
    訴人應自和解成立翌日即八十一年四月二十七日起給付上訴人六十一萬四千零八
    十元，但被上訴人遲延給付，經上訴人聲請強制執行後，被上訴人才於八十一年
    九月十日向法院提存，上訴人於八十一年十月二十四日始向法院領取上開提存金
    ，則被上訴人自應負賠償上訴人因此所生利息損失金額九萬二千一百元，是上訴
    人主張以被上訴人應賠償上訴人之上開金額互相抵銷之等語，資為抗辯。
三、查被上訴人主張依據兩造於台灣高等法院高雄分院之和解內容，被上訴人已給付
    上訴人六十一萬四千零八十元，惟上訴人卻未將被上訴人所買受之上開房地所有
    權移轉登記予被上訴人，被上訴人即自行辦理所有權移轉登記事宜，共計支付十
    一萬零四百四十九元，其中五萬三千四百四十六元係代上訴人繳納貸款利息等情
    ，業據提出和解筆錄、提存書、繳款單據等件為憑，而上訴人對於被上訴人之上
    開主張均不爭執，惟抗辯依照兩造之買賣契約書約定，有關上開房地之保存登記
    費用、契稅、增值稅及一切有關費用全部由承買人即被上訴人負擔，並以證人廖
    永成之證詞為證，經原審法院審理結果認關於房地辦理所有權移轉登記之規費支
    出部分，依兩造契約書之約定本應由被上訴人負擔，至於被上訴人代上訴人繳納
    貸款利息五萬三千四百四十六元部分，則仍應由上訴人負擔，上訴人因此提起上
    訴，故本件審究重點在於房地貸款利息五萬三千四百四十六元，究應由孰人負擔
    。經查，兩造於台灣高等法院高雄分院所成立之和解內容為：「一、上訴人應將
    坐落屏東縣高樹鄉○○段一六一之六八地號面積八○平方公尺土地及其上建物即
    高樹鄉○○村○○路十八之五號加強磚造二層房屋辦理所有權移轉登記與被上訴
    人。二、被上訴人應給付上訴人新台幣陸拾壹萬肆仟零捌拾元。三、上訴人其餘
    請求拋棄。」此業經本院依職權調閱本院八十年度訴字第四七三號、台灣高等法
    院高雄分院八十一年度上字第一八一號給付價金等事件全卷閱明屬實。顯見兩造
    上開和解金額係包括上開房地之買賣價金尾款四十萬元在內（按由本院八十年度
    訴字第四七三號判決內容可知），既然嗣後被上訴人已依和解內容給付完畢（八
    十一年九月十日提存），亦即被上訴人已將上開房地之買賣價金全部付清，則上
    訴人於房地未辦理移轉登記予被上訴人前以自己之名義向高樹鄉農會貸款四十四
    萬元部分，於被上訴人付清買賣價金後，自應由上訴人自行負擔該貸款之利息，
    殆無疑義，是故被上訴人於八十八年三月五日代上訴人繳納之貸款五萬三千四百
    四十六元（按上訴人對於被上訴人有繳納上開金額並不爭執），上訴人自應負返
    還之責，被上訴人請求上訴人返還此部份之代墊款，即屬有理，應予准許。
四、至於上訴人主張被上訴人應於八十一年四月二十七日給付六十一萬四千零八十元
    ，而被上訴人遲至八十一年九月十日始向本院辦理提存，被上訴人應賠償遲延利
    息九萬二千一百元，並主張與上開五萬三千四百四十六元抵銷部分，按給付無確
    定期限者，債務人於債權人得請求給付時，經其催告而未為給付，自受催告時起
    ，負遲延責任，民法第二百二十九條第二項定有明文。查兩造所成立之上開和解
    內容僅載明「被上訴人應給付上訴人六十一萬四千零八十元」，並無給付期限之
    約定，則依上揭法條所示，上訴人應先定期催告被上訴人給付，而被上訴人未為
    給付，始有遲延之問題。然觀本件上訴人既未提出其已為定期催告之資料供本院
    斟酌，則上訴人所為被上訴人應負遲延責任暨相互抵銷之主張，即屬無據，尚非
    可採。
五、綜上所述，本件被上訴人主張上訴人應返還代墊款五萬三千四百四十六元，為有
    理由，應予准許。原審為上訴人敗訴之判決，並無不合，上訴意旨指摘原判決不
    當，求予廢棄改判，為無理由，應予駁回。
據上論結，本件上訴為無理由，依民事訴訟法第四百三十六條之一第三項、第四百四
    十九條第一項、第三百八十五條第一項、第七十八條，判決如主文。
中      華      民      國    八十九    年      三      月    十七      日
                                    臺灣屏東地方法院民事第二庭
~B審判長法官  洪有川
~B法      官  張世賢
~B法      官  魏瑞紅
右為正本係照原本作成。
本件不得上訴。
~B法院書記官  何祖屏
中      華      民      國    八十九    年      三      月    十七        日


司法院資訊處製作；財團法人民間司法改革基金會備份。
